【裁判字號】    92,訴易,6
【裁判日期】    920226
【裁判案由】    侵權行為損害賠償
【裁判全文】
臺灣高等法院臺南分院民事裁定  九十二年度訴易字第六號
      原      告  乙○○
      被      告  甲○○
                          市○.
      訴訟代理人  彭冀湘律師
右當事人間因侵權行為附帶請求損害賠償事件，經本院刑事庭裁定（九十二年度附民
字第五號），本院裁定如左：
      主      文
原告之訴駁回。
訴訟費用由原告負擔。
      理      由
一、本件原告主張：被告明知訴外人【鄭獻忠】為原告之夫係有配偶之人，竟基於概
    括之犯意，自民國（下同）八十九年間某日起至九十年十月十一日凌晨止，連續
    在台南市○○路三六四號六樓及台南市地中海社區等處，與【鄭獻忠】相姦，嗣
    於九十年十月十一日上午七時許，在台南市○○路三六四號六樓為原告報警查獲
    被告與【鄭獻忠】共處一室；為此，於被告被訴妨害家庭刑事訴訟程序中，依【
    民法】第一百九十五條規定附帶求為命被告應賠償原告新台幣（下同）五十萬元
    之判決等語。
二、按因犯罪而受損害之人，於刑事訴訟程序得附帶提起民事訴訟，對於被告及依民
    法負賠償責任之人，請求回復其損害；【刑事訴訟法】第四百八十七條第一項定
    有明文；準此規定以觀，得附帶提起民事訴訟，請求回復其損害者，以刑事訴訟
    程序存在為前提，換言之，附帶民事訴訟之提起，必以刑事訴訟程序之存在為前
    提，若刑事訴訟未經提起公訴或自訴或上訴，或非刑事訴訟程序認定之犯罪事實
    侵害其私權，縱因同一事故而受有損害，自不得對於應負賠償責任之人，提起附
    帶民事訴訟（最高法院八十七年度台上字第二四一０號判決參照）；此項得提起
    附帶民事訴訟之要件，於刑事法院依【刑事訴訟法】第五百零四條第一項將附帶
    民事訴訟以裁定移送同院民事庭後仍有其適用（最高法院八十年度台上字第一四
    七九號判決參照）；申言之，因犯罪而受損害之人，於刑事訴訟程序固得附帶提
    起民事訴訟，對於被告及依民法負賠償責任之人，請求回復其損害，但其提起之
    前提，應以有刑事訴訟程序存在為限，若無刑事訴訟程序之存在，即無提起附帶
    民事訴訟，請求損害賠償之餘地。又提起附帶民事訴訟之合法與否？則應依刑事
    訴訟予以判斷，不因其是否移送民事庭，而有所差異，亦不得於移送民事庭後，
    將關於獨立民事訴訟追加他訴之法規，溯及於附帶民事訴訟提起之時，而予適用
    。再者，移送民事庭之附帶民事訴訟，應適用民事訴訟法，縱移送前提起此項訴
    訟不合刑事訴訟法第四百八十七條所定之要件，而有同法第五百零二條第一項關
    於訴之不合法規定情形，亦應依民事訴訟法第二百四十九條第一項第六款之規定
    ，以裁定駁回之。因之，〔刑事法院得依刑事訴訟法第五百零四條第一項規定，
    將附帶民事訴訟以裁定移送於該法院民事庭者，以刑事部分宣告被告有罪之判決
    者為限，至刑事訴訟諭知無罪之判決，刑事法院本應依同法第五百零三條第一項
    前段規定以判決駁回原告之訴，如誤以裁定移送於民事庭，其訴之不合法，不因
    移送民事庭而受影響，受移送之民事庭應認原告之訴為不合法以裁定駁回之。查
    被上訴人被訴偽造系爭買賣契約之刑事訴訟，業經刑事法院認定此部分之犯罪不
    能證明，祗以為連續犯之一部未於判決主文就此部分犯罪為無罪之諭知而已，實
    質上與諭知無罪有同一之效力，乃刑事法院疏於注意，將此本應以判決駁回之訴
    ，以裁定移送於原審法院，原審法院仍應以裁定駁回之。〕（最高法院六十六年
    台上字第一０九四號判例參照）；查原告提起本件附帶民事訴訟所依附之本院九
    十一年度上易字第一二九七號刑事訴訟程序，業經被告於九十二年一月二日訊問
    期日撤回上訴而終結（參見本院上開刑案卷第四０、四二頁），則該刑事訴訟程
    序，已因被告撤回上訴而不存在，原告即無在該刑事訴訟程序提起附帶民事訴訟
    請求被告損害賠償之餘地，則原告雖在被告撤回刑事上訴前提起本件附帶民事訴
    訟，亦與【刑事訴訟法】第四百八十七條第一項之規定不合，本院刑事庭原應依
    【刑事訴訟法】第五百零二條第一項規定，以判決駁回原告附帶民事訴訟之請求
    ，惟仍依同法第五百零四條第一項前段規定，裁定移送本院民事庭，尚有未合；
    依前引最高法院六十六年台上字第一０九四號判例意旨，原告在本院刑事庭提起
    附帶民事訴訟之不合法，並不因移送民事庭而受影響，受移送之民事庭應認原告
    之訴為不合法以裁定駁回之。準此，本院刑事庭裁定移送而來之原告提起之附帶
    民事訴訟，要難認為合法，自應以裁定駁回。
三、又【民事訴訟法】第四百六十六條第一項所定得上訴第三審之利益額數，業經司
    法院於九十一年一月二十九日以（九一）院台廳民一字第０三０七四號令提高為
    一百五十萬元，並定於九十一年二月八日起實施。查本件原告請求被告應給付之
    金額為五十萬元，並未逾一百五十萬元，係屬不得上訴於第三審法院之事件，依
    【民事訴訟法】第四百八十四條規定，對本院就本件所為之裁定，自不得提起抗
    告；又本件原告之訴既不合法，則兩造關於實體事項之主張、抗辯及舉證，即無
    再予審酌之必要；均附此明。
四、據上論結，本件原告之訴為不合法，依民事訴訟法第四百六十三條、第二百四十
    九條第一項第六款、第九十五條、第七十八條，裁定如主文。
中      華      民      國    九十二    年      二      月    二十六    日
                              臺灣高等法院臺南分院民事第一庭
~B1審判長法官  王  惠  一
~B2      法官  吳  上  康
~B3      法官  蘇  清  恭
右為正本係照原本作成。
本裁定不得抗告。
中      華      民      國    九十二    年      二      月    二十六    日
~B法院書記官  洪  雅  美


司法院資訊處製作；財團法人民間司法改革基金會備份。
